【裁判字號】    91,交易,303
【裁判日期】    920506
【裁判案由】    過失傷害
【裁判全文】
臺灣臺北地方法院刑事判決                        九十一年度交易字第三○三號
    公  訴  人  臺灣臺北地方法院檢察署檢察官
    被      告  己○○
    選任辯護人  陳美智律師
右列被告因業務過失傷害案件，經檢察官聲請以簡易判決處刑（九十年度偵字第二三
五一一號），經本院台北簡易庭受理後（受理案號為九十一年度北交簡字第一三一六
號），認不宜以簡易判決處刑，移
    主  文
己○○無罪。
    理  由
一、聲請簡易判決處刑意旨略以：被告己○○係計程車司機，為從事駕駛業務之人，
    於民國九十年九月十三日晚間六時三十分許，駕駛車號Ｃ五—八○○號營業小客
    車，沿台北市中正橋下之平面道路沿重慶北路南往北方向行駛，至重慶南路與和
    平西路口時，因超速且未注意車前狀況，因而撞及由戊○○騎乘而正行駛至該處
    之車號ＦＢＴ－八四五號（誤載為ＦＢＦ－八四五號，應予更正）重型機車，致
    戊○○受有頭部外傷、左側顳骨底骨折、蜘蛛網膜下腔出血、左側二、三、四、
    五、六、七肋骨骨折、左側血胸、呼吸衰竭、左側肩胛骨骨折、上消化道出血之
    傷害等語，因認被告己○○涉有刑法第二百八十四條第二項之業務過失傷害罪嫌
    。
二、按犯罪事實應依證據認定之，無證據不得推定其犯罪事實，刑事訴訟法第一百五
    十四條定有明文，又認定不利於被告之事實，須依積極證據，苟積極證據不足為
    不利於被告事實之認定時，即應為有利於被告之認定，更不必有何有利之證據，
    最高法院三十年上字第八一六號著有判例可資參照。又按所謂信賴原則，指行為
    人在社會生活中，於從事某種具有危險性之特定行為時，如無特別情事，在可信
    賴被害者或其他第三人亦會相互配合，謹慎採取適當行動，以避免發生危險之適
    當場合，倘因被害者或其他第三人之不適當行動，而發生事故造成損害之結果時
    ，該行為人不負過失責任。依此一原則，汽車駕駛人應可信賴參與交通行為之對
    方，亦將同時為必要之注意，相互為遵守交通秩序之適當行為，而無考慮對方將
    會有違反交通規則之不當行為之義務。故汽車駕駛人如已遵守交通規則且為必要
    之注意，縱有死傷結果之發生，其行為仍難認有過失可言；汽車駕駛人對於防止
    危險發生之相關交通法令之規定，業已遵守，並盡相當之注意義務，以防止危險
    發生，始可信賴他人亦能遵守交通規則並盡同等注意義務。若因此而發生交通事
    故，方得以信賴原則為由免除過失責任，最高法院亦著有八十八年度台上字第一
    八五二號判決及八十四年台上字第五三六○號判例可資參照。
三、本件公訴人認被告己○○涉有刑法第二百八十四條第二項之業務過失傷害罪嫌，
    無非係以被害人戊○○之指訴，及道路交通事故調查報告表、現場照片、診斷證
    明書、台北市車輛行車事故鑑定案件覆議意見書等件為其論據。訊據被告固坦認
    於公訴人所指時、地駕車與被害人戊○○騎乘之機車發生碰撞，致戊○○受傷等
    事實，惟堅決否認有何業務過失傷害犯行，辯稱：當日伊駕車自中正橋駛下沿重
    慶南路內側車道往北行駛，並未超速，被害人戊○○騎乘機車自福州街東向西右
    轉重慶南路行駛，突然衝向禁行機車之內側快車道，兩車方發生碰撞，伊並無法
    預見被害人戊○○之違規動態，並無過失可言等語。經查：
    （一）關於本件事發經過，被告迭於警詢、偵查及本院審理時均表明：「於今日
          （即九十年九月十三日）下午十八時四十分左右，我乘載乙名客人由中正
          橋下至重慶南路南向北方向行駛，當時行駛速度約五十公里：：：」（偵
          卷第二十二頁偵訊筆錄參照）、「我是計程車司機，我從中正橋往台北方
          向開，至福州街口、和平西路有一輛摩托車往我方向撞來：：：」（偵卷
          第三頁訊問筆錄參照）、「當天我是從中正橋下來，不是從中正橋下的平
          面道路駛出」（本院九十二年二月二十五日審判筆錄參照）等語，公訴人
          認定被告於事發前係駕車自中正橋下平面道路駛出，沿台北市○○○路南
          往北行駛一節，並無其他事證可資證明，容有誤會，應先說明。
    （二）觀諸卷內道路交通事故調查報告表所載（偵卷第五頁參照），事發後被告
          駕駛之營小客車係停放在重慶南路甫過福州街及和平東、西路口之南往北
          第一快車道內，車頭略向右傾；兩車碰撞所產生之碎片、散落物則散落在
          該車車旁及後方之行人穿越道上；該營業小客車左後輪之煞車痕則自行人
          穿越道南方七點七公尺處向西北方延伸，位置亦在第一快車道內，綜合上
          開事證，可資推斷當日兩車碰撞地點係在該車道內行人穿越道附近，被告
          陳稱當日兩車碰撞地點在重慶南路最內側車道過了斑馬線一點點等語（本
          院九十一年十二月十九日訊問筆錄參照），應可信實。證人即到場處理之
          警員丙○○雖稱現場僅遺留營業小客車左後輪之煞車痕，該煞車痕係自第
          一車道內往左前方安全島的方向延伸，故而研判二車碰撞位置在第一、二
          車道之車道線上等語（本院九十二年四月二十二日審判筆錄參照），惟煞
          車痕起始點與碰撞發生地並非一致，證人丙○○前開研判，疏未將碎片、
          散落物之分布位置及營小客車停放地點列入考慮，尚有未洽。至被告於本
          院審理時陳稱當日並未發現被害人戊○○所騎乘機車之動態，伊係在碰撞
          發生後才踩煞車云云，然被告前稱：「我車為重慶南路高架道南往北行駛
          於第一車道至肇事路口時，我通過該重慶南、和平西路時，見一重機ＦＢ
          Ｔ－八四五自東往西衝至肇事地點，我見狀反應不及，我車之右前葉子板
          撞擊對方之左側而肇事」等語（偵卷第九頁交通事故談話紀錄表參照），
          可知伊於兩車碰撞前即發現被害人騎乘之機車駛近，故而伊應係在碰撞發
          生前即採取避煞之措施；再參以當日現場遺留之煞車痕起始點係在碰撞地
          點附近之行人穿越道南方七點七公尺處，碰撞發生後之碎片、散落物殆位
          在煞車痕終點北方即行人穿越道上及前方，均適足以證明本件兩車碰撞地
          點應係在行人穿越道附近，被告前開辯詞難認屬實，不足採信。
    （三）又被害人戊○○自承事發前騎乘機車自福州街東向西駛出，欲向南行駛返
          回中和家中，因福州街東向西之車輛不得直接左轉向南行駛，故而其自福
          州街口駛出後右轉往北接行重慶南路，欲至重慶南路前方路口迴轉向南續
          行等語（本院九十一年十二月十九日訊問筆錄參照）。證人即當日在前開
          交岔路口執行交通指揮勤務之警員丁○○亦到院證稱：在該交岔路口沿福
          州街東往西之車輛必須強制右轉接重慶南路往北行駛，若欲向南行駛必須
          在重慶南路下兩個路口待轉，接重慶南路北往南往中正橋方向行駛；從福
          州街東往西接行重慶南路往北之車輛，在該路口並無號誌管制，隨時可以
          通行等語（本院九十二年二月二十五日審判筆錄參照），核與卷內照片所
          示在福州街、重慶南路口設有遵行方向標誌，指示沿福州街東往西之車輛
          在該路口須右轉接行重慶南路向北行駛一節相符（偵卷第十二頁參照），
          再參以本件二車碰撞地點係在重慶南路第一車道內，可知被害人戊○○當
          日騎乘機車之行向係自福州街東向西駛出，接行重慶南路第一車道往北行
          駛。
    （四）本件碰撞地點在甫過重慶南路、福州街、和平東西路交岔路口之重慶南路
          往北第一車道之行人穿越道附近，業如前述。又肇事地點之重慶南路第一
          車道路面有「禁行機車」標字，此觀之現場照片即明（偵卷第十五頁參照
          ），亦即，該車道禁止機器腳踏車通行（道路交通標誌標線號誌設置規則
          第一百七十八條參照）。被告於事發前遵守交通規則駕車沿重慶南路往北
          第一車道行駛，當可期待其他機慢車駕駛人亦遵守交通法規不致駛入該車
          道內，惟被害人戊○○於事發前騎乘機車自福州街東向西駛出接行重慶南
          路，未依規定右轉沿該路段第二或第三車道續行，卻旋即向左前方直接駛
          入禁行機車之第一快車道，而在該車道內與被告所駕駛之營小客車發生碰
          撞，該等違規駕車之舉措，實非被告所得預見，揆諸前引有關信賴原則之
          最高法院判決、判例意旨，實難認為被告對本件事故之發生，有何過失可
          言。
    （五）公訴人雖稱重慶南路、福州街口視野開闊、良好，被告於事發前駕車自中
          正橋駛下，沿重慶南路往北行駛，竟未發現被害人戊○○騎乘機車自福州
          街駛出之動態，具有未注意車前狀況之過失。然肇事地點附近之行人穿越
          道距離福州街口之距離甚近，僅有七、八公尺左右，業經證人丙○○到庭
          證述明確（本院九十二年四月二十二日審判筆錄參照），並有現場照片附
          卷足憑（偵卷第十二頁參照），再參以被害人戊○○於事發後向警方表明
          當日其行車速度約為時速三十幾公里（偵卷第八頁交通事故談話紀錄表參
          照），可計算出被害人戊○○於事發前騎乘機車自福州街口駛出，行至該
          行人穿越道需時僅有一秒鐘（以時速三十公里計算，每秒所行距離約為八
          點三公尺）。被告本於行近肇事地點前，可合理期待被害人騎乘機車自福
          州街駛出，會接行重慶南路往北第二或第三車道行駛，不致貿然駛入第一
          快車道，詳如前述，且被害人戊○○自福州街口騎乘機車直接駛至肇事地
          點需時僅需一秒鐘，此等猝不及防之危險狀況，被告雖如前述於發現該機
          車違規駛入第一快車道之動態後立即採取避煞措施，然亦無從防免兩車發
          生碰撞之結果，是以誠難認為被告具有未注意車前狀況之過失。而本件事
          故係因被害人自福州街口駛出，直接駛入重慶南路第一車道所致，業如前
          述，況被害人戊○○亦自承，其於事發前並未發現被告所駕駛之汽車，故
          完全沒有採取閃避或煞車之動作（本院九十一年十二月十九日訊問筆錄參
          照），可知被害人戊○○於本件事發前，非但違規駛入禁行機車之重慶南
          路第一車道，且於自福州街口東向西駛出，向左前方續行駛入該車道前，
          亦未注意左後方即沿重慶南路往北行駛之來車，其對本件事故之發生，應
          負全部肇責甚明。
    （六）公訴人另認被告對本件事故具有超速行車之過失，無非以被告曾於偵查中
          表明當日行車速度約為五十至五十五公里等語為據（偵卷第三頁訊問筆錄
          參照），然被告於事發後旋向警方陳明當時車速約為五十公里左右，並未
          超逾當地速限，有交通事故談話紀錄表、偵訊筆錄及道路交通事故調查表
          可資佐證（偵卷第九頁、第二十七頁、第五頁參照），且事發後被告所駕
          駛之營小客車遺留在現場之煞車痕長度僅有七點七公尺，參考「一般公路
          汽車煞車距離、行車速度對照表」所示，該等煞車距離對應之車速尚不及
          時速四十五公里；且本件事發後被告駕駛之營小客車僅右前葉子板撞損、
          右前車角毀損，被害人之機車亦僅有前車頭撞損、左後車尾撞損之損壞，
          有道路交通事故補充資料表及車損照片可考（偵卷第六頁背面、第十六頁
          、十七頁參照），兩車毀損情況非屬嚴重，亦難執此斷言係高速碰撞所致
          ，從而，被告辯稱當日並未超速行駛，非屬無據，實難遽以被告曾於偵查
          中表明當時車速逾五十公里，即認定被告當時確實超速行駛。
    （七）另目擊本件事故經過之義大利籍人士即證人甲○○，雖迭於警訊及本院調
          查時證稱被告所駕駛之營小客車，於事發前闖越紅燈高速行駛方才肇禍云
          云（偵卷第十頁、第二十五頁、本院九十一年十二月十九日訊問筆錄參照
          ），然其始終表示當日其騎乘機車沿和平西路西往東行駛，被害人戊○○
          騎乘機車與其同路段反向（即東向西）行駛，其對被害人當日行車路線之
          證述，已見不實。且觀諸其當庭繪製之現場圖，肇事路段為四方交岔路口
          ，亦與當地實際為重慶南路、福州街、和平東西路三條路之交岔路口狀況
          不符，其所為證述是否有誤認，容有可疑，尚難以其所為證言，作成對被
          告不利之認定。況證人丁○○亦證稱：當日其在前開交岔路口執行指揮交
          通勤務，面對中正橋往北方向來車，事發前並未發現有計程車自中正橋駛
          下闖越紅燈等語（本院九十二年二月二十五日審判筆錄參照），以證人劉
          澤沛當時所在位置，當可清楚看見自中正橋駛下沿重慶南路往北行駛之車
          輛動向，所言應屬真實可信，是以由其所為證述，益證被告於事發前未曾
          闖越紅燈。
    （八）至台北市車輛行車事故鑑定委員會及台北市政府交通局對本件事故之肇因
          ，雖均認定被告有涉嫌超速行駛之過失，有該二單位九十一年一月三十日
          北鑑審字第九○六○三八六二○○號鑑定意見書、九十一年四月八日北市
          交鑑意字第五八一一號台北市車輛行車事故鑑定案件覆議意見書在卷可稽
          ，然本院認以卷內事證尚無由認定被告確有超速行駛之實，前已述及，是
          以前開二單位之鑑定意見，為本院所不採。又卷內道路交通事故調查報告
          表、診斷證明書、現場照片等件，雖可作為被告確實駕車與被害人戊○○
          騎乘機車發生碰撞，致被害人戊○○受傷之佐證，惟由該等文件尚不足以
          認定被告對本件事故之發生為有過失，是以亦難執此遽為對被告不利之認
          定，併予敘明。
四、綜上所述，被告雖於公訴人所指時、地，駕車與被害人戊○○騎乘之機車發生碰
    撞，戊○○並因此受傷，然本件事故之肇因，係因被害人戊○○騎乘機車自福州
    街口東向西駛出，行經福州街、重慶南路交岔路口時，未注意左後方來車即貿然
    向左前方駛入重慶南路第一車道所致，被告並無過失可言。本件並無任何積極證
    據足認被告確有業務過失傷害之犯行，既不能證明被告犯罪，依法自應為無罪之
    諭知。
據上論斷，依刑事訴訟法第四百五十二條、第三百零一條第一項，判決如主文。
本案經檢察官乙○○到庭執行職務。
中      華      民      國      九十二      年      五      月    六    日
                                      臺灣臺北地方法院交通法庭
                                          法  官  陳婷玉
右正本證明與原本無異。
如不服本判決，應於判決送達後十日內，向本院提出上訴狀。
                              書記官  陳弘文
中      華      民      國      九十二      年      五      月    七    日


司法院資訊處製作；財團法人民間司法改革基金會備份。
